【裁判字號】    90,簡上,47
【裁判日期】    901017
【裁判案由】    清償借款
【裁判全文】
臺灣屏東地方法院民事判決  九十年度簡上字第四七號
    上  訴  人  臺灣銀行
    法定代理人  甲○○
    訴訟代理人  丙○○
                乙○○
    被 上訴 人  丁○○
右當事人間請求清償借款事件，上訴人對於中華民國九十年三月十二日本院八十九年
度潮簡字第六四號第一審判決提起上訴，本院判決如左：
    主      文
上訴駁回。
第二審訴訟費用由上訴人負擔。
    事      實
甲、上訴人方面：
壹、聲明：求為判決（一）原判決廢棄。（二）被上訴人應給付上訴人新台幣（下同
    ）四十七萬二千六百零七元，及自民國八十七年八月三日起至清償日止，按週年
    利率百分之十四計算之利息，暨自八十七年九月三日起至清償日止，逾期六個月
    以內者按上開利率百分之十，逾期超過六個月以上者，按上開利率百分之二十計
    算之違約金。
貳、陳述：除與原審判決所載相同者茲予引用外，補稱：
    被上訴人自承於八十四年五月四日在上訴人處開設帳號000000000之帳
    戶，而前開帳戶所留存於上訴人處之印鑑，與八十五年九月三十日、八十五年十
    二月十二日、八十六年十月二十七日五紙取款條上所蓋之印文相同，而該取款條
    所領款使用之帳戶亦為前開帳戶，故上訴人否認上開領款行為及自八十五年以後
    該帳戶內金錢之流向情形，顯非實在。被上訴人並主張該印章並未交給他人保管
    ，且帳戶亦為其開設及使用，顯見被上訴人亦知悉其本身帳戶內資金增減情形，
    故八十五年至八十六年十月二十七日間，資金既有增減情形，倘有冒貸之事，被
    上訴人豈能不向上訴人提出異議，亦證上訴人確曾於八十五年八月二十七日向上
    訴人借款新台幣四百五十萬元，而該筆借款之借據及授信約定書上所使用之印章
    既與本件借貸所使用之印章相同，自足以推定該文書之真正，被上訴人應確有擔
    任本件借貸之連帶保證人。
參、證據：除援用原審之證據方法外，補提借據、授信約定書、對帳單各一件及取款
    條五件為證。
乙、被上訴人方面：
壹、聲明：求為判決上訴駁回。
貳、陳述：除與原審判決所載相同者茲予引用外，補稱：
    否認曾在上訴人處借款四百五十萬元、開設帳號000000000之帳戶及以
    該帳戶領錢等事，被上訴人至今僅向上訴人借款過三百萬元，及開設帳號000
    0000000000之帳戶，而八十五年之後即不曾於該帳戶中進出資金。
參、證據：援用原審之證據方法。
    理      由
一、本件上訴人起訴主張：訴外人莊錦枝於八十六年十一月三日邀同訴外人許酒于及
    被上訴人擔任連帶保證人，向上訴人借款六十萬元，約定利息按週年利率百分之
    十四計算，至八十九年十一月三日止，按月攤還本息，如未按期清償則喪失期限
    利益，視為全部到期，除應按約定給付利息外，其逾期六個月以內者按約定利率
    百分之十，逾期超過六個月以上者，按約定利率百分之二十加計違約金，詎莊錦
    枝自八十七年八月三日起，即未依約按期攤還，尚餘本金四十七萬二千六百零七
    元未為清償，迭經催討均未獲置理，其債務已視為全部到期，爰依連帶保證關係
    請求被上訴人給付四十七萬二千六百零七元，及自八十七年八月三日起至清償日
    止，按週年利率百分之十四計算之利息，暨自八十七年九月三日起至清償日止，
    逾期六個月以內者按上開利率百分之十，逾期超過六個月以上者，按上開利率百
    分之二十加計之違約金。而被上訴人則以其未於該借據及授信約定書上簽名、蓋
    章，其非為上開借款之連帶保證人等語，資為抗辯。
二、按當事人主張有利於己之事實者，就其事實有舉證之責任，民事訴訟法第二百七
    十七條定有明文。本件上訴人主張訴外人莊錦枝邀同被上訴人為連帶保證人向其
    借款六十萬元之事實，固據其提出借據一件、授信約定書二件為證，惟為被上訴
    人所否認，經查：
(一)上訴人所提出之借據及授信約定書上其中被上訴人名義之簽名，與被上訴人於本
    院八十九年度潮簡字第六十三號另案中當庭書寫字跡相較，其筆勢、勾勒手法、
    書寫習慣均明顯不同，有內政部警政署刑事警察局八十九年十月二十三日刑鑑字
    第一六二三八一號鑑驗通知書一件附卷可參（見原審卷宗第九十九頁），故被上
    訴人辯稱借據及授信約定書上之簽名非其所為，尚非不可採。
(二)至於上訴人另主張被上訴人曾向其借款四百五十萬元，而該筆借款借據上之印文
    與本件借據上連帶保證人之印文相同，且被上訴人曾於八十四年五月四日在東港
    鎮信用合作社開設帳號000000000之帳戶，帳戶所留存之印鑑，與八十
    五年九月三十日、八十五年十二月十二日、八十六年十月二十七日五紙取款條上
    所蓋之印文相同，而該取款條所領款使用之帳戶亦為前開帳戶等情，雖據其提出
    借據、授信約定書各一件及取款條五紙為證，惟為被上訴人所否認上開借款、取
    款及開戶行為，而上訴人亦自認被上訴人所借之三百萬元與四百五十萬元借據上
    所留存之印章並不相同，上訴人復未能舉證上開借款、取款及開戶行為確為被上
    訴人所親為或授權他人為之，僅以前開借款、取款所留存之印文與本件連帶保證
    人之印文相同，即主張上訴人確曾擔任本件借款之連帶保證人，自難信其主張為
    真實。
三、綜上所述，上訴人未能舉證證明本件借據及授信約定書上被上訴人名義之簽名及
    印文，為被上訴人所親為或授權他人為之，則上訴人主張被上訴人為本件借款之
    連帶保證人即難認可採。從而，上訴人請求被上訴人應給付上訴人四十七萬二千
    六百零七元及自八十七年八月三日起至清償日止，按週年利率百分之十四計算之
    利息，暨自八十七年九月三日起至清償日止，逾期六個月以內者按上開利率百分
    之十，逾期超過六個月以上者，按上開利率百分之二十計算之違約金，於法尚非
    有據，原審為上訴人敗訴之判決，核無不合，上訴意旨指摘原判決為不當，求予
    廢棄改判，非有理由，其上訴應予駁回。
據上論結，本件上訴為無理由，依民事訴訟法第四百三十六條之一第三項、第四百四
十九條第一項、第七十八條，判決如主文。
中      華      民      國    九十      年      十      月      十七    日
                                           臺灣屏東地方法院民事第二庭
~B審判長法官  洪  有  川
~B法      官  賴  秀  雯
~B法      官  柯  雅  惠
右為正本係照原本作成。
本判決不得上訴。
~B法院書記官  粘  嫦  珠
中      華      民      國    九十      年      十      月      十七    日


司法院資訊處製作；財團法人民間司法改革基金會備份。
